【裁判字號】    92,重訴,2
【裁判日期】    921105
【裁判案由】    請求所有權移轉登記
【裁判全文】
臺灣臺南地方法院民事判決  九十二年度重訴字第二號
    原      告  庚○○
                己○○
                乙○○○
                甲○○
                丙○○
    共      同
    訴訟代理人  陳郁芬律師
                蘇文奕律師
    被      告  台南縣南化鄉公所  設台南縣南化鄉南化村二三○號
    法定代理人  戊○○        .
    訴訟代理人  丁○○        .
                陳仁偉        .
右當事人間請求請求所有權移轉登記事件，本院（言詞辯論終結期日：民國九十二年
十月二十二日）判決如左：
    主    文
被告應將坐落台南縣南化鄉○○段二七０建號建物辦理分割登記，並將如附圖所示棟
次三即門牌號碼台南縣南化鄉南化村一七四號建物，面積合計二五七點七六平方公尺
，移轉登記為原告庚○○所有；將如附圖所示棟次四即門牌號碼台南縣南化鄉南化村
一七四之二號建物，面積合計二三八點二九平方公尺，移轉登記為原告己○○所有；
將如附圖所示棟次五即門牌號碼台南縣南化鄉南化村一七四之三號建物，面積合計二
五七點七六平方公尺，移轉登記為原告乙○○○所有；將如附圖所示棟次二即門牌號
碼台南縣南化鄉南化村一七四之六號建物，面積合計一四八點八五平方公尺，移轉登
記為原告甲○○所有；將如附圖所示棟次一即門牌號碼台南縣南化鄉南化村一七四之
八號建物，面積合計一四八點八五平方公尺，移轉登記為原告丙○○所有。
訴訟費用由被告負擔。
    事    實
甲、原告方面：
一、聲明：(一)先位聲明：求為判決如主文所示。(二)備位聲明：(1)被告應給付原告庚○○新台幣（下同）五百零六萬元，及自民國八十四年十二月六日起至清償日止，
    按年息百分之五計算之利息。(2)被告應給付原告己○○五百零六萬元，及自八十
    四年十一月七日起至清償日止，按年息百分之五計算之利息。(3)被告應給付原告
    乙○○○五百零六萬元，及自八十六年八月一日起至清償日止，按年息百分之五
    計算之利息。(4)被告應給付原告甲○○二百八十一萬元，及自八十四年一月一日
    起至清償日止，按年息百分之五計算之利息。(5)被告應給付原告丙○○二百八十
    一萬元，及自八十五年三月二十四日起至清償日止，按年息百分之五計算之利息
    。(6)訴訟費用由被告負擔。
二、陳述：
（一）先位之訴部分：
  １、被告於八十一年間（依建物登記謄本記載建築完成日期為八十一年七月十一日
      ，原告誤載為八十二年）在台南縣南化鄉○○段二九０之五、二九四、二九五
      、二九五之一、二九六之一地號土地上興建市場店舖九間，要約原告買受，並
      向原告陳稱，系爭市場店舖乃以租售並行之方式行之，承購者支付價金完竣後
      ，於九年六個月期間內免繳土地租金予被告，俟九年六個月後，地上建築物即
      歸承購戶所有，土地則由承購戶繼續向被告承租，此有當時擔任台南縣南化鄉
      鄉長職務之訴外人陳春林親筆之切結書乙紙可稽。原告當時聽從被告之勸說，
      乃分別以二百八十一萬元至五百零六萬元不等之金額，向被告洽購系爭建物（
      詳如附表所示門牌號碼之建物及金額），並陸續繳清所有價金。詎兩造所約定
      之九年六個月期間業已屆滿，被告非但未依約將地上建物移轉為原告等承買人
      所有，反而要求原告等承購戶需與被告機關再行訂立租約，繼續繳交租金。原
      告不甘權益受損，亦多次向被告機關陳情，應依兩造交易當初之約定，誠信履
      約，惟被告固不否認當初就建物部分係以買賣方式辦理，然而卻僅向原告表達
      ：(1)應繼續訂立合約確保權益；(2)應成立自救會向法院提出訴訟解決之二項結
      論，拒不依約將系爭建物之所有權移轉為原告所有，令原告之權益嚴重受損。
  ２、本件被告既將系爭建物之所有權分別出售予原告，自負有移轉其所有權於買受
      人之義務，則原告訴請被告將系爭坐落台南縣南化鄉○○段二七０建號建物辦
      理分割登記後，將門牌號碼「台南縣南化鄉南化村一七四號」建物移轉登記為
      原告庚○○所有；將門牌號碼「台南縣南化鄉南化村一七四之二號」建物移轉
      登記為原告己○○所有；將門牌號碼「台南縣南化鄉南化村一七四之三號」建
      物移轉登記為原告乙○○○所有；將門牌號碼「台南縣南化鄉南化村一七四之
      六號」建物移轉登記為原告甲○○所有；將門牌號碼「台南縣南化鄉南化村一
      七四之八號」建物移轉登記為原告丙○○所有，當屬有據。
  ３、被告雖主張兩造所定訂立的是租賃契約，租期為九年六個月，並否認建物是以
      買賣、土地以租賃的方式交易云云，惟按解釋當事人所立書據之真意，應以當
      時之事實及其他一切證據資料為其判斷之標準，不能拘泥字面或擷取書據中一
      二語，任意推解致失真意，最高法院十九年上字第二八號判例著有明文。查本
      件被告機關要約原告等人買受系爭建物時，確係向原告等人陳稱，承購者支付
      價金完竣後，於九年六個月期間內免繳土地租金，俟九年六個月後，地上建築
      物即歸承購戶所有，土地則由承購戶繼續向鄉公所承租等語，嗣雙方就上情達
      成合意後，原告始同意以高價買受，上情除有當時擔任台南縣南化鄉鄉長職務
      之陳春林親筆之切結書乙紙在卷足憑外，另徵諸台南縣南化鄉代表會相關會議
      記錄載明：「前陳鄉長春林說明：買賣過程在我任內發生，合約書是在下屆才
      成立，當初承辦單位指出公共造產建設，只能以建築物買賣，九年六個月後，
      土地仍需承租，今事主來訴苦，說我欺騙，內心非常痛苦，雖然一間五百多萬
      的買賣．．．希望研究合理及妥善辦法，如何能讓承租戶再承租土地，希望大
      家提出意見，研究如何解決，給我良心交代」、「王代表泰山發言：依前陳鄉
      長說，建築物是買賣，土地是承租」、「陳鄉長金沛說明：公共造產沒有營利
      ，已廢除，變為鄉有地，契約內容以五百多萬承租，顯然不合理」等文在卷，
      顯然原告主張兩造締約當時業已言明地上建物乃為買賣，於支付價金完竣後，
      於九年六個月期間內免繳土地租金，俟九年六個月後，地上建築物即歸承購戶
      所有等語，應屬非虛，準此而言，則原告請求被告應將系爭建物之所有權移轉
      予原告所有，自屬有據。
  ４、系爭建物所在地之南化鄉，因位處台南縣山區，地點偏僻，故不動產價值普遍
      不高，以系爭不動產而言，原告買受後有將其中「南化村一七四之二號」建物
      出租者，每月所獲租金僅一萬元，而出租「南化村一七四之六號」建物，每月
      所獲租金更只區區五千元，有相關之房屋租賃契約書附呈可按，而今被告主張
      其向原告所收取之五百零六萬元與二百八十一萬元價金，純粹係九年六個月之
      租金，以之計算，則被告所收租金每月即高達四萬四千餘元與二萬四千餘元之
      譜，高出一般行情達四、五倍之鉅，比較之下，徵見被告之主張顯然不合情理
      之至。更何況，若謂被告要約之初業已清楚告知系爭不動產只能單純承租，不
      能買賣，試問，又豈有人願意花費二萬四千多元與四萬四千多元之高價承租標
      的物之後，再將之以一萬元與五千元之代價出租？由之益證被告所言，顯然與
      一般社會常情有悖，洵非屬實。本件被告於要約原告訂約之際，確實係向原告
      陳稱可取得建物之所有權等語，原告始同意高價購買無訛。
  ５、系爭門牌號碼「台南縣南化鄉南化村一七四號」之建物，原為訴外人李金葉（
      即原告庚○○之婆婆）之名義買受；門牌號碼「台南縣南化鄉南化村一七四之
      二號」之建物，原為訴外人載幸之名義買受。嗣經雙方合意，「一七四號」建
      物變更契約名義人為原告庚○○，其權利義務由庚○○概括承受，門牌號碼「
      一七四之二號」建物變更契約名義人為原告己○○，其權利義務由己○○概括
      承受，上情除為被告所不爭執外，此外，由被告自行製作並檢送本院之相關文
      件內，亦均直接具列庚○○、己○○為契約當事人，亦得印證。又參諸證人即
      兩造締約當時擔任台南縣南化鄉鄉長職務陳春林之證言，其曾任地方首長之職
      務，當知言語慎重之必要性，尤其，其到庭證述之內容，非但與其擔任公職時
      所為之決策相關，而證述上揭內容，對其本人亦非有利，若非其代理被告機關
      與原告等人訂約當時，果曾向原告等人陳明店鋪是以買賣的方式出售之情節，
      衡情陳春林當無刻意迎合原告而為如此證述之理，故由之足證在兩造訂約之際
      ，被告機關確實係向原告陳稱可取得建物之所有權，原告等人始同意高價購買
      無訛，從而被告自應本諸約定，辦理地上建物所有權移轉登記予原告。
  ６、至於以公共造產基金興建之鄉有建物是否得基於私法上之買賣關係移轉登記為
      私人所有一節，業經台南縣政府函覆本院：以公共造產方式經營之事業，如有
      買賣關係移轉登記，必須依照「內政部公共造產辦理結束營業作業要點」第四
      、五、六點之規定辦理，有台南縣政府九十二年二月十三日府民行字第０九二
      ００二一九００號函在卷可稽。又參諸前揭「內政部公共造產辦理結束營業作
      業要點」第四、五、六點規定：「．．．四、縣（市）政府、鄉（鎮、市）公
      所辦理結束公共造產，應詳述理由送經各該立法機關議決後，縣（市）政府應
      報本部備查，鄉（鎮、市）公所應報縣政府備查，並副知本部。五、結束營業
      以辦理機關之貸款已清償完畢者為限。六、縣（市）政府、鄉（鎮、市）公所
      ，公共造產結束經營後，如涉及財產處分，所得款項不能移作他用，應悉數繳
      入公共造產基金專戶，作為興辦其他公共造產之用」等內容，顯然並無任何禁
      止公共造產不得基於私法上之買賣關係移轉登記為私人所有之限制規定。況被
      告於本院九十二年四月八日審理時，亦坦承：「我們公所基於市場因素，現在
      已經辦理結束公共造產的項目，整個程序應該已經呈請結束，所以系爭部分已
      經不是屬於公共造產」等語，據之而言，既然被告機關業就系爭建物自行辦理
      結束公共造產在案，核諸前揭台南縣政府九十二年二月十三日前揭函示內容，
      則被告自無不能將系爭建物移轉予買受人之情，故本件被告辯稱系爭建物以公
      共造產經費所蓋，不能分割移轉云云，自非可採。
  ７、本件原告等市場店鋪承購戶平時僅以經營市場攤販零售維生，經濟狀況均非富
      裕，而系爭建物之價金亦非小額，渠等可謂以畢生積蓄向被告買受系爭建物，
      自冀望於買受之後得受之合法保障，平穩經營其業。乃原告等人自買受以來，
      已陸續繳交數百萬元之鉅額款予被告，惟被告機關身為出賣人，至今不但無法
      提供任何一紙足以證明買受人權利之文件予原告，反而變相地將原告等人所繳
      交之鉅額價款擅定義為租賃之「租金」而已，試問，以系爭建物所在位於台南
      縣偏僻山區之小鎮，全鎮人口尚不足萬人，其不動產租賃價格豈有可能一年高
      達五十多萬元？此再徵諸原鎮長陳春林亦坦承：「如果光是以九年五百多萬的
      價錢為租金，這是沒有人會承租的」等語，益見被告主張原告等人所交之數百
      萬元僅為「租金」一節，確實不合情理之至。尤甚者，被告居於政府機關之地
      位，一方面向原告等人詐稱可買得地上建物之所有權，致使原告等人因而陷於
      錯誤，同意以高於市價之價格與其交易，惟另一方面，被告機關自行製作之文
      書，卻就雙方建物屬於買賣之情，隻字不載，甚至事後復以此為藉詞，推託不
      為辦理建物之移轉登記，並以內部人事改變為由，企圖含混否認當初買賣之情
      ，完全無視原告等承購戶近十年縮衣節食，日夜辛勞，以掙得微薄收入支付高
      額價金，其目的即為購得自己營業店鋪之苦心，於此情況下，若單憑被告自行
      製作又不符雙方約定意旨之文件，即遽否認雙方就建物確有買賣之情之存在，
      此與法律所追求之公平原則，更難謂合。
（二）備位之訴部分：
  １、依民法第九十二條第一項前段之規定，因被詐欺或被脅迫而為意思表示者，表
      意人得撤銷其意思表示。本件若被告無從將系爭建物之所有權移轉登記為原告
      所有，則於兩造交易之初，被告佯稱系爭建物係以買賣方式為之，價金付訖後
      ，地上建物之所有權即歸買受人所有等語，藉以邀誘原告以高額價金承購系爭
      店舖，致使原告誤信為真，與之訂約，同時承租系爭店舖之土地、承買地上之
      建物，並為二百八十一萬元至五百零六萬元不等金錢之交付，顯係以詐欺之方
      式，使原告陷於錯誤，因而同意為承租、承買系爭店舖之意思表示，則原告當
      得本於民法第九十二條之規定，撤銷與被告間之店舖租賃契約與買賣契約，據
      此，茲原告業以起訴狀繕本之送達為撤銷承租、承買意思表示之通知，準此，
      則原告請求被告交還原告已經給付之價金，自屬有據。
  ２、按出賣人不履行民法第三百四十八條所定之義務者，依同法第三百十三絛之規
      定，買受人亦得依關於債務不履行之規定行使其權利。經查，本件被告既為系
      爭不動產之出賣人，依法本負使原告等買受人取得系爭建物所有權之義務，乃
      被告卻無理由拒絕將系爭建物之所有權移轉為買受人所有，則依上說明，身為
      買受人之原告自得主張被告應負不完全給付之債務不履行責任，並請求被告賠
      償損害。而原告業以分別支付二百八十一萬元至五百零六萬元不等之買賣價金
      予被告，且為被告所不爭，堪認該等金額即二百八十一萬元至五百零六萬元不
      等之金額，自屬原告因本件債務不履行所受之損害無訛。
乙、被告方面：
一、聲明：(一)原告之訴駁回。(二)訴訟費用由原告負擔。
二、陳述：依被告現存之文件資料，原告係分別向被告承租如附表所示門牌號碼之建
    物，兩造間並非買賣關係，且系爭建物係以公共造產經費興建，依法令亦不得分
    割移轉。從而，原告依買賣契約，請求被告辦理分割及為移轉登記，非有理由。
丙、本院依職權向台南縣政府函查公共造產辦理結束經營之作業程序，並囑託台南縣
    玉井地政事務所派員測量。
    理    由
一、原告起訴主張：(一)先位之訴部分：被告於八十一年間在台南縣南化鄉○○段二九
    ０之五、二九四、二九五、二九五之一、二九六之一地號土地上興建市場店舖九
    間，於八十二年間要約原告買受，並向原告陳稱：系爭建物以租售並行之方式行
    之，承購者支付價金完竣後，於九年六個月期間內免繳土地租金予被告，俟九年
    六個月後，地上建築物即歸承購戶所有，土地則由承購戶繼續向被告承租等語，
    原告為此分別以如附表所示之金額，向被告洽購系爭建物，並陸續繳清所有價金
    【系爭門牌號碼「台南縣南化鄉南化村一七四號」之建物，原為訴外人即原告庚○○之婆婆李金葉之名義買受；門牌號碼「台南縣南化鄉南化村一七四之二號」
    之建物，原為訴外人載幸之名義買受。嗣經兩造合意將上開一七四號建物變更契
    約名義人為原告庚○○，其權利義務由庚○○概括承受，上開一七四之二號建物
    變更契約名義人為原告己○○，其權利義務由己○○概括承受】。詎兩造約定之
    九年六個月期間業已屆滿，被告非但未依約將系爭建物移轉為原告所有，反而要
    求原告需與被告再行訂立租約，繼續繳交租金。被告既將系爭建物之所有權分別
    出售予原告，自負有移轉其所有權於買受人之原告之義務。爰依買賣之法律關係
    ，求為判決如主文第一項所示。(二)備位之訴部分：本件若被告無從將系爭建物之
    所有權移轉登記為原告所有，則於兩造交易之初，被告佯稱系爭建物係以買賣方
    式為之，價金付訖後，系爭建物之所有權即歸買受人所有等語，藉以邀誘原告以
    高額價金承購系爭建物，致使原告誤信為真而與之訂約，同時承租系爭建物坐落
    之土地及承買系爭建物，並分別交付如附表所示金錢予被告，被告顯係以詐欺之
    方式，使原告陷於錯誤，而同意為承租土地、承買建物之意思表示，原告當得依
    民法第九十二條之規定，撤銷兩造間之店舖租賃契約與買賣契約，並請求被告如
    數交還原告已經給付之價金等情。
二、被告則以：依被告現存之文件資料，原告係分別向被告承租如附表所示門牌號碼
    之建物【同為台南縣南化鄉○○○○○段二七０建號建物（公有零售市場）】，
    兩造間並非買賣關係，且系爭建物係以公共造產經費興建，依法令亦不得分割移
    轉。從而，原告依買賣契約，請求被告辦理分割及為移轉登記，非有理由等語，
    資為抗辯。
三、兩造不爭執事項：
（一）台南縣南化鄉○○段二七０建號建物（門牌號碼台南縣南化鄉南化村一七四號
      ）係以公共造產基金興建之公有零售市場，為台南縣南化鄉所有，被告為其管
      理機關。上開建物現已經被告辦理結束經營公共造產，非屬公共造產之項目。
（二）台南縣南化鄉前鄉長陳春林於九十一年七月三十一日書立切結書，其內容為：
      「立切結書人陳春林係於任職南化鄉鄉長時，有關南化鄉公有市場承租店舖之
      事宜向承租戶敘明依買賣方式辦理，即承租戶支付價款完竣後，九年六個月免
      繳土地租金給鄉公所，俟九年六個月後建物歸承租戶，土地繼續向鄉公所承租
      ，唯該契約屆滿時本人已卸任鄉長職務，唯空口無憑，特立此書為據」。
（三）原告庚○○就門牌號碼「台南縣南化鄉南化村一七四號」建物（如附圖所示棟
      次三）；原告己○○就門牌號碼「台南縣南化鄉南化村一七四之二號」建物（
      如附圖所示棟次四）；原告乙○○○就門牌號碼「台南縣南化鄉南化村一七四
      之三號」建物（如附圖所示棟次五）；原告甲○○就門牌號碼「台南縣南化鄉
      南化村一七四之六號」建物（如附圖所示棟次二）；原告丙○○就門牌號碼「
      台南縣南化鄉南化村一七四之八號」建物（如附圖所示棟次一），分別與被告
      簽訂台南縣南化鄉公有零售市場舖位預收繳使用費合約書（原告庚○○、己○○係分別承受訴外人即其前手李金葉、戴幸之契約當事人地位），原告已繳清
      該合約書所定如附表所示之使用費金額，而依約所定之九年六個月租約期間亦
      已屆滿。
四、得心證之理由：
（一）原告主張被告於八十一年間興建台南縣南化鄉○○段二七０建號建物（公有零
      售市場），原告嗣向被告買受系爭建物，並約定：系爭建物、土地以租售並行
      之方式行之，原告支付價金完竣後，於九年六個月期間內免繳土地租金予被告
      ，俟九年六個月期滿後，系爭建物歸原告所有，土地則由原告繼續向被告承租
      等情，雖經被告否認兩造間就系爭建物有買賣關係存在，並以前揭情詞置辯；
      惟查：
  １、原告前開主張之事實，業據提出建物登記謄本及切結書為證，且經證人陳春林
      結證：「我從七十四年開始任職南化鄉鄉長，任期八年，我任期中，南化鄉有
      興建市場，市場上所蓋的店舖，由當時我任內的建設課長請示上級決議店舖是
      以買賣的方式出售店舖，但土地不能出售，當時當地週邊一棟三層樓房的建物
      行情大約三百多萬，而市場的建物因為可以做生意，所以價格比較高，如果光
      是以九年五百多萬的價錢為租金，這是沒有人會承租的。當時有口頭約定建物
      為買賣，但土地為租賃，但對於當時建物為買賣，而為何承辦單位以租約簽訂
      ，手續上我不清楚。後來因為我卸任了，買賣的問題不是我能夠處理的，所以
      我不清楚」等語甚詳（九十二年五月二十日言詞辯論筆錄），足見原告前開主
      張，已非無據。又參酌兩造所不爭之系爭建物租賃市場行情，乙棟建物每月租
      金約為一萬元（九十二年五月七日言詞辯論筆錄），則依此計算租賃系爭建物
      九年六個月期間，每棟建物各應支付之租金金額約為一百十四萬元，顯低於原
      告實際上所交付被告之金額甚多，益徵原告主張兩造就系爭建物及其坐落基地
      係達成「建物為買賣，土地為租賃」之合意等語，應非子虛。
  ２、次依證人陳鈴鈴證述：「我們當初公告在公所的公佈欄是一次要繳九年六個月
      的「使用費」，「使用費」相當於租金。我不清楚來向鄉長或建設課長查詢的
      人，他們如何回答。當時透過郵局有投標的文件進來，標單是由課長審核，我
      只是在現場看他們有無照程序開標，而他們也確實有開標單並作成紀錄。在開
      標當場，並沒有談到建物是買賣或租賃」等語，證人廖澤榮證稱：「我的工作
      是標單進來我作紀錄，及投標當時的紀錄。當時確實有開標，也有這樣的標單
      ，我是依據標單而作紀錄。對於公所的承辦人員或鄉長如何與有意締約的人員
      洽談，我不清楚」等語（九十二年六月三日言詞辯論筆錄），並參之被告提出
      其於八十二年十月二十二日八二所建字第六六四六號、同年三月一日八二所建
      字第一一三九號、同年六月八日八二所建字第三四三０號、同年三月間八二所
      建字第一四九七號公告附件，記載公開招標南化鄉公有零售市場店舖，其「．
      ．第三條：預收使用費：預收九年六個月使用費以公開比價辦理。．．第六條
      ：．．(二)預收繳使用費係充抵九年六個月市場使用費期滿使用費另定之。(三)完
      成後市場房屋及攤舖位係公有財產，如不繼續使用時應即無條件交還本所。．
      ．」，而被告履踐開標程序後，由原告甲○○等及訴外人李金葉等分別以如附
      表所示金額得標，原告並先後與被告簽訂台南縣南化鄉公有零售市場舖位預收
      繳使用費合約書，約定：「．．第二條：本租約期間為九年六個月，．．。期
      間屆滿，除雙方同意繼續租用，並於租用期間屆滿一個月前另訂立契約外承租
      人應即無條件交還舖位與出租人。．．第四條：(一)乙方所繳預收繳使用費係充
      抵九年六個月使用費，不再發還，期滿使用費另定之。(二)市場房屋及攤（舖）
      位係公有財產，如不繼續使用時應即無條件交還本公所。．．」等情，有前開
      公告、南化鄉新建公有零售市場舖位預收使用費比價單、開標比價議價紀錄表
      及台南縣南化鄉公有零售市場舖位預收繳使用費合約書在卷足憑，固足認原告
      甲○○等及訴外人李金葉等係經由公開競標程序標得系爭建物，而原告亦先後
      與被告簽訂台南縣南化鄉公有零售市場舖位預收繳使用費合約書無誤。但依上
      所述，原告與被告係達成「建物為買賣，土地為租賃」之合意，原告並據此交
      付如附表所示之金額予被告，是其間就系爭建物部分雖偽以簽訂租賃契約之方
      式，而於形式上成立租賃關係，然實質上雙方之真意卻係成立買賣（房屋）與
      租賃（土地）之聯立契約。故依民法第八十七條第二項規定：「虛偽意思表示
      ，隱藏他項法律行為者，適用關於該項法律行為之規定」，兩造間關於系爭建
      物之交易自應適用買賣關係之規定甚明。
（二）被告雖又辯稱：系爭建物係以公共造產經費興建，依法令不得分割移轉云云；
      惟查：鄉公所公共造產之結束經營，應依內政部八十九年十一月十八日台八九
      內中民字第八九七一四二一號函頒公共造產辦理結束經營作業要點辦理。而依
      前揭作業要點第六條規定，於公共造產結束經營後，如涉及財產處分，所得款
      項不能移作他用，應悉數繳入公共造產基金專戶，作為興辦其他公共造產之用
      ，有台南縣政府九十二年二月十三日府民行字第０九二００二一九００號函附
      公共造產辦理結束經營作業要點在卷足憑，可徵公共造產之財產非不能處分，
      僅係須於公共造產結束經營後，方能為之，且須將財產處分所得款項悉數繳入
      公共造產基金專戶。因之，被告前揭辯詞，尚非可採。
（三）按物之出賣人，負交付其物於買受人，並使其取得該物所有權之義務，民法第
      三百四十八條第一項定有明文。本件台南縣南化鄉○○段二七０建號建物雖係
      以公共造產基金興建之公有零售市場，惟上開建物現已經被告辦理結束經營公
      共造產，非屬公共造產之項目，且無不得處分之限制，又該建物為三層樓ＲＣ
      造連棟透天建物，每棟如附表所示門牌號碼之建物均有獨立之出入門戶，有本
      院九十二年七月二日勘驗筆錄、台南縣玉井地政事務所九十二年九月三十日所
      測量字第０九二０００三二七五號函附建物成果圖及原告提出之房屋稅籍證明
      書附卷可稽，足見該建物雖經被告登記為一建號，而為一個所有權之客體，然
      其既有獨立之出入門戶及經濟價值，即非不可分割為數個建號，為數個所有權
      之客體，因此被告為履行其出賣人之義務，當負有自上開二七０建號建物分割
      出原告買受如附表所示門牌號碼之特定部分，以滿足買受人之債權。從而，原
      告本於買賣之法律關係，請求被告應將坐落台南縣南化鄉○○段二七０建號建
      物辦理分割登記，並將如附圖所示棟次三即門牌號碼台南縣南化鄉南化村一七
      四號建物，面積合計二五七點七六平方公尺，移轉登記為原告庚○○所有；將
      如附圖所示棟次四即門牌號碼台南縣南化鄉南化村一七四之二號建物，面積合
      計二三八點二九平方公尺，移轉登記為原告己○○所有；將如附圖所示棟次五
      即門牌號碼台南縣南化鄉南化村一七四之三號建物，面積合計二五七點七六平
      方公尺，移轉登記為原告乙○○○所有；將如附圖所示棟次二即門牌號碼台南
      縣南化鄉南化村一七四之六號建物，面積合計一四八點八五平方公尺，移轉登
      記為原告甲○○所有；將如附圖所示棟次一即門牌號碼台南縣南化鄉南化村一
      七四之八號建物，面積合計一四八點八五平方公尺，移轉登記為原告丙○○所
      有，為有理由，應予准許。
（四）本件事證已臻明確，兩造其餘攻擊防禦方法及證據資料，核與本件判決結果不
      生影響，爰不一一論述，併此敘明。
五、結論：本件原告之訴為有理由，依民事訴訟法第七十八條，判決如主文。
中      華      民      國    九十二    年    十一      月     五       日
                                臺灣臺南地方法院民事第四庭
~B法      官  張季芬
右為正本係照原本作成
如對本判決上訴，須於判決送達後廿日內向本院提出上訴狀
中      華      民      國    九十二    年    十一      月     五       日
~B法院書記官  李榮杰
~F0
~T40
┌──────────────────────────────────────────────────────┐
│附表：系爭建物                                                                                              │
├─┬────┬─────────────────┬────────┬────────┬───────────┤
│編│姓  名  │  建    物    門    牌    號    碼│租  售  金  額  │已  繳  金   額 │ 備                註 │
│號│        │                                  │  （新台幣）    │   （新台幣）   │                      │
├─┼────┼─────────────────┼────────┼────────┼───────────┤
│１│庚○○  │台南縣南化鄉南化村一七四號        │五百零六萬元    │五百零六萬元    │承受李金葉之買受人地位│
├─┼────┼─────────────────┼────────┼────────┼───────────┤
│２│己○○  │台南縣南化鄉南化村一七四之二號    │五百零六萬元    │五百零六萬元    │承受戴幸之買受人地位  │
├─┼────┼─────────────────┼────────┼────────┼───────────┤
│３│乙○○○│台南縣南化鄉南化村一七四之三號    │五百零六萬元    │五百零六萬元    │                      │
├─┼────┼─────────────────┼────────┼────────┼───────────┤
│４│甲○○  │台南縣南化鄉南化村一七四之六號    │二百八十一萬元  │二百八十一萬元  │                      │
├─┼────┼─────────────────┼────────┼────────┼───────────┤
│５│丙○○  │台南縣南化鄉南化村一七四之八號    │二百八十一萬元  │二百八十一萬元  │                      │
└─┴────┴─────────────────┴────────┴────────┴───────────┘


司法院資訊處製作；財團法人民間司法改革基金會備份。
